臺灣士林地方法院刑事判決　　　　　　　 96年度訴字第516號
公　訴　人　臺灣士林地方法院檢察署檢察官
被　　　告　甲○○
上列被告因違反毒品危害防制條例案件，經檢察官提起公訴（96
年度毒偵字第953 號），及移送併案審理（臺灣板橋地方法院檢
察署96年度毒偵字第3691、4860號），本院於訊問被告後，被告
為有罪之陳述，經裁定認為宜以簡式審判程序審理，並判決如下
：
    主  文
甲○○施用第一級毒品，累犯，處有期徒刑壹年。扣案之第一級
毒品海洛因壹包（淨重零點零伍公克）、內含海洛因殘渣之塑膠
袋參只及注射針筒貳支均沒收銷燬。又施用第二級毒品，累犯，
處有期徒刑陸月。應執行有期徒刑壹年肆月，扣案之第一級毒品
海洛因壹包（淨重零點零伍公克）、內含海洛因殘渣之塑膠袋參
只及注射針筒貳支均沒收銷燬。
    事  實
一、甲○○前因施用毒品案件，經臺灣板橋地方法院（下稱板橋
    地院）以93年度毒聲字第2011號裁定送觀察、勒戒後，認無
    繼續施用毒品之傾向，於民國94年4 月27日釋放出所，並由
    板橋地院檢察署檢察官以94年度毒偵緝字第141 號為不起訴
    處分確定。又因侵占案件，經板橋地院於94年1 月3 日以93
    年度易字第846 號判決處有期徒刑8 月確定。復因竊盜案件
    ，經板橋地院於94年5 月30日以93年度易字第1240號判決處
    有期徒刑8 月確定，上開二罪並經板橋地院以94年度聲字第
    1756裁定定應執行有期徒刑1 年2 月確定。又因竊盜案件，
    經板橋地院於94年11月10日以94年度簡字第4851號判決處有
    期徒刑6 月確定。再因詐欺案件，經板橋地院於95年6 月1
    日以95年度簡字第1170號判決處有期徒刑3 月確定，上開二
    罪經板橋地院以95年度聲字第1875號裁定定應執行有期徒刑
    8 月確定，並與前揭侵占等案件接續執行，嗣於95年9 月6
    日假釋付保護管束，假釋期間於96年4 月18日屆滿，假釋期
    間屆滿未經撤銷假釋，視為執行完畢。詎甲○○猶不知悔改
    ，於上開觀察、勒戒執行完畢釋放後5 年內，分別基於施用
    第一級毒品海洛因及第二級毒品安非他命之犯意，自96年1
    月某日起至96年7 月某日止，在臺北縣汐止市○○街61巷25
    弄5 號2 樓住處及臺北縣新莊市○○路上、臺北縣板橋市大
    漢橋下某加油站廁所內，分別以針筒注射和將安非他命置於
    吸食器內以火燒烤成煙霧後吸食之方式，反覆施用第一級毒
    品海洛因和第二級毒品安非他命多次。嗣分別於：(一)96年3
    月16日晚上8 時許，駕車行經臺北市中山區○○○路○ 段56
    巷口時，因違規停車而為警攔檢、查獲，並扣得其所有供施
    用海洛因之注射針筒1 支、海洛因殘渣袋3 只。(二)96年4 月
    2 日下午1 時45分許，因另涉竊盜案件，為警在臺北市中山
    區○○○路、八德路口查獲，經採集其尿液送驗，結果發現
    呈安非他命類、嗎啡類陽性反應。(三)96年6 月22日晚上7 時
    40分許，為警在臺北縣板橋市○○○路8 號10樓之4 查獲，
    並扣得海洛因1 包（淨重0.05公克）、注射針筒1 支。
二、案經臺北市政府警察局中山分局報告臺灣臺北地方法院檢察
    署檢察官呈請臺灣高等法院檢察署檢察長令轉臺灣士林地方
    法院檢察署檢察官偵查起訴及臺北市政府警察局中山分局報
    告臺灣板橋地方法院檢察署檢察官偵查後移送併案審理。
    理  由
一、上揭犯罪事實，業據被告甲○○於本院審理時坦承不諱，且
    被告於96年3 月16日、同年4 月2 日、同年6 月22日為警查
    獲後所採集之尿液，經分別送臺灣尖端先進生技醫藥股份有
    限公司以氣相層析質譜儀分析法檢驗結果，均呈嗎啡、安非
    他命之陽性反應，有上開公司96年3 月28日、96年4 月11日
    、96年7 月6 日濫用藥物檢驗報告各1 紙、臺北市政府警察
    局偵辦毒品案件尿液檢體委驗單3 紙附卷可稽（見臺灣臺北
    地方法院檢察署96年度毒偵字第1042號卷第69頁、第70頁、
    臺灣板橋地方法院檢察署96年度毒偵字第3691號卷第7 頁、
    第8 頁、96年度毒偵字第4860號卷第56頁、第58頁）。此外
    ，復有被告分別於96年3 月16日為警查獲時扣得之海洛因殘
    渣袋3 只、注射針筒1 支；及於96年6 月22日為警查獲時扣
    得之海洛因1 包（淨重0.05公克）、注射針筒1 支可資佐證
    ，而上開扣案之海洛因殘渣袋3 只、海洛因1 包、注射針筒
    2 支，分別經臺北市政府警察局中山分局依聯勤二０四廠製
    造之煙毒品檢驗A 包試劑初步檢驗結果，均呈海洛因反應，
    有該局查獲涉嫌毒品危害防制條例初步鑑驗報告書2 紙（見
    臺灣臺北地方法院檢察署96年度毒偵字第1042號卷第18頁、
    臺灣板橋地方法院檢察署96年度毒偵字第4860號卷第14頁）
    在卷可參。綜上，堪認被告之自白與事實相符，足以採信。
    又被告甲○○前因施用毒品案件，經臺灣板橋地方法院以93
    年度毒聲字第2011號裁定送觀察、勒戒後，認無繼續施用毒
    品之傾向，於94年4 月27日釋放出所，並由臺灣板橋地方法
    院檢察署檢察官以94年度毒偵緝字第141 號為不起訴處分確
    定，有上開不起訴處分書電腦繕本、臺灣高等法院被告前案
    紀錄表各1 份在卷足參，是被告顯係於觀察、勒戒執行完畢
    釋放後5 年內，再犯本件施用第一級、第二級毒品之罪，堪
    以認定，應依法論科。
二、核被告甲○○所為，係犯毒品危害防制條例第10條第1 項、
    第2 項之施用第一級、第二級毒品罪。被告因施用第一級毒
    品海洛因、第二級毒品安非他命而分別持有第一級毒品海洛
    因、第二級毒品安非他命，其持有之低度行為分別為施用之
    高度行為所吸收，均不另論罪。又毒品危害防制條例所規定
    之施用第一級毒品及第二級毒品犯行，具有因毒品成習而反
    覆施用之性質，復參酌最高法院95年度臺上字第1079號判決
    揭示「刑事法若干犯罪行為態樣，本質上原具有反覆、延續
    實行之特徵，立法時既予特別歸類，定為犯罪構成要件之行
    為要素，則行為人基於概括之犯意，在密切接近之一定時、
    地持續實行之複次行為，倘依社會通念，於客觀上認為符合
    一個反覆、延續性之行為觀念者，於刑法評價上，即應僅成
    立一罪。學理上所稱『集合犯』之職業性、營業性或收集性
    等具有重複特質之犯罪均屬之，例如經營、從事業務、收集
    、販賣、製造、散布等行為概念者是」之意旨，及最高法院
    71年臺上字第2837號判例、92年度臺上字第6744號判決意旨
    所揭示「行為人主觀上就同一犯罪構成事實，以單一行為之
    數個舉動接續進行，以實現一個犯罪構成要件，侵害同一法
    益，客觀上亦認係實施一個犯罪行為」之接續犯概念，足認
    毒品危害防制條例所規定處罰之施用毒品行為固具有反覆實
    施之性質，然各次施用毒品行為應係各自獨立，尚難認係同
    一行為之數次舉動，換言之，施用毒品行為與上揭接續犯之
    概念有別；而集合犯與連續犯之區別則在於立法者已將本質
    上具有反覆、延續實行之特徵予特別歸類而定為犯罪構成要
    件之行為要素，且依社會通念於客觀上認為符合一個反覆、
    延續性之行為觀念者即應僅成立集合犯之一罪，反之則係連
    續犯。準此，毒品危害防制條例既依成癮性、濫用性及對社
    會危害性而將毒品分為四級，且僅規定處罰施用第一、二級
    毒品，足見毒品危害防制條例所處罰施用第一、二級毒品，
    其構成要件之行為要素係具有濫用之反覆、延續實行，且依
    社會通念於客觀上認為符合一個反覆、延續性之行為觀念，
    於刑法評價上，即應僅成立「集合犯」之一罪。經查，被告
    自96年1 月某日起至96年7 月某日止，分別以每天施用1 至
    2 次海洛因、每週施用1 至2 次安非他命之頻率，在同一地
    點，以同一方式，反覆多次施用第一級毒品毒品海洛因及第
    二級毒品安非他命之行為，揆諸上開說明，自應分別論以集
    合犯之包括之一罪，堪以認定。又被告所犯上開施用第一級
    毒品罪及施用第二級毒品罪，犯意各別，行為互殊，應分論
    併罰。公訴意旨雖僅敘及被告於96年1 月5 日某時、同年3
    月16日上午8 時許施用海洛因，及於96年3 月16日上午8 時
    許施用安非他命之犯行，然被告其餘施用海洛因及安非他命
    之犯行，既經檢察官移送併案審理，且與公訴人起訴之犯罪
    事實具有集合犯之實質上一罪關係，基於審判不可分原則，
    本院自應併予審理，附此敘明。再被告有如事實欄所載之論
    罪科刑及執行情形，有臺灣高等法院被告前案紀錄表在卷可
    考，其於5 年內再故意犯本案有期徒刑以上之罪，均為累犯
    ，均應依刑法第47條第1 項規定加重其刑。爰審酌被告曾因
    施用毒品犯行而送觀察、勒戒，仍不知悛悔，復再施用第一
    級、第二級毒品，惟念其施用毒品乃戕害自己身心健康，尚
    未危及他人，及犯罪後坦承犯行，態度尚稱良好等一切情狀
    ，分別量處如主文所示之刑，並定其應執行之刑。又被告上
    開施用海洛因及安非他命犯罪行為之一部在96年4 月25日以
    後，不得適用中華民國九十六年罪犯減刑條例予以減刑（參
    考司法院院解字第3540號解釋及最高法院70年臺非字第13 5
    號判例），併此敘明。
三、扣案之第一級毒品海洛因1 包（淨重0.05公克）及內含有海
    洛因殘渣之殘渣袋3 只、注射針筒2 支，後兩者與其上附著
    之海洛因成分難以析離而分別秤重，均屬第一級毒品，故不
    問屬於犯人與否，均應依毒品危害防制條例第18條第1 項前
    段宣告沒收銷燬。
四、末按刑法第62條自首減刑之規定，係為使犯罪事實易於發覺
    及獎勵犯人知所悔悟而設，對實質上一罪一部自首，效力固
    及於全部，惟所稱「全部」應指自首「前」該實質一罪之全
    部，若自首後又承前包括犯意而持續實施犯罪，應不能認為
    自首，否則無異鼓勵行為人於自首後繼續犯罪，而與上開立
    法目的相牴觸。查被告於96年3 月16日該次查獲，係因其主
    動向警方交付持有之第一級毒品海洛因殘渣袋3 小包、注射
    針筒1 支，並向警方供稱其有施用第一級毒品海洛因之犯行
    等情，有臺北市政府警察局中山分局96年3 月17日北市警中
    分刑字第09630177400 號刑事案件移送書、呈報單、調查筆
    錄在卷可參，此部分固與自首規定相符，惟被告自首後仍繼
    續施用毒品至96年7 月某日止，依上開說明，核無自首減刑
    規定之適用，附此敘明。
據上論斷，應依刑事訴訟法第273 條之1 第1 項、第299 條第1
項前段，毒品危害防制條例第10條第1 項、第2 項、第18條第1
項前段，刑法第11條、第47條第1 項、第51條第5 款，判決如主
文。
本案經檢察官張世和到庭執行職務。
中　　華　　民　　國　　96　　年　　8 　　月　　23　　日
                  刑事第七庭法  官    許碧惠
以上正本證明與原本無異。
如不服本判決，應於判決送達後10日內，向本院提出上訴，上訴
書狀應敘述具體之理由。
                            書記官    徐仁豐
中　　華　　民　　國　　96　　年　　8 　　月　　23　　日
附錄
毒品危害防制條例第10條
施用第一級毒品者，處6月以上5年以下有期徒刑。
施用第二級毒品者，處3年以下有期徒刑。
